【裁判字號】    98,易,149
【裁判日期】    980204
【裁判案由】    藏匿人犯
【裁判全文】
臺灣臺中地方法院刑事判決          98年度易字第149號
公  訴  人  臺灣臺中地方法院檢察署檢察官
被      告  甲○○原名吳嘉浩.
                    國民
上列被告因藏匿人犯案件，經檢察官提起公訴（96年度偵字第28
518號），本院依法獨任進行審判程序判決如下：
    主  文
甲○○（原名吳嘉浩）藏匿犯人，處有期徒刑貳月，如易科罰金
，以銀元參佰元（即新臺幣玖佰元）折算壹日，減為有期徒刑壹
月，如易科罰金，以銀元參佰元（即新臺幣玖佰元）折算壹日。
    事  實
一、甲○○（原名吳嘉浩，於民國97年5月30日改名為甲○○）
    因友人趙志剛與李泊峰有債務糾紛，於民國（下同）93年4
    月2日，由李宏偉邀甲○○、陳志偉及鄭基男前往臺中縣太
    平市之國軍臺中總醫院對面之7-11便利商店前，與李泊峰等
    人談判，李泊峰等7人到達後，隨即持酒瓶棍棒等物毆打甲
    ○○、鄭基男，使鄭基男受有左小腿骨折之傷害，甲○○則
    受有頭部外傷、右手掌背部受傷之傷害（傷害部分均未據告
    訴）。嗣於翌日（3日），李宏偉、甲○○等人與李泊峰等7
    人透過綽號「阿弟仔」之簡碩宏之聯絡，雙方又為此事相約
    見面談判，甲○○因恐己方人力單薄無法與李泊峰等人對抗
    ，乃與其兄吳嘉錦商議。吳嘉錦遂萌生攜帶制式槍械前往談
    判之犯意，並邀約王定華駕駛車號1855－FY號自小客車共同
    前往，王定華則邀約不知情之李國良及綽號「黑仔」之人同
    往；而李宏偉亦邀約陳志偉駕駛甲○○所有之車號6S－4311
    號自小客車搭載趙志剛（到案後另結）共同前往談判現場。
    雙方原約定於當日晚上22時許，在臺中縣大里市○○路之「
    故鄉ＫＴＶ」見面談判，吳嘉錦、李宏偉等人到達該處後，
    認為不妥而不願下車，雙方改約在臺中縣大里市○○路○段7
    07號「大買家量販店」前見面，至當晚23時許，雙方碰面，
    因互見對方來意不善，吳嘉錦（經另案起訴）遂基於傷害之
    犯意持前述制式槍械朝李泊峰等人來處射擊，並隨即將所攜
    之另支制式槍械交予同有犯意聯絡之王定華（經另案起訴）
    朝李泊峰等人來處射擊，而李泊峰等7人（亦經另案起訴）
    亦有人持改造手槍子彈對吳嘉錦、王定華等人射擊，造成李
    泊峰受臀部槍傷2處、李先恩受左下腿槍傷、張逸竹受右足
    大拇指骨折及穿過傷、第二足趾第三足趾割裂傷之傷害（傷
    害部分均未據告訴），而李泊峰等人亦造成王定華所駕駛之
    車號1855－FY號自小客車車窗受槍擊而毀損（毀損部分亦未
    據告訴）。嗣於93年4月8日下午17時30分許，為警在臺中市
    ○○路86巷1弄17之2號3樓之李訓邦、蕭淵駿所睡房間內之
    黑色旅行手提袋中，查獲前述銀色改造手槍1支（含彈匣1個
    ，槍枝管制編號0000000000號）、子彈7顆；另在余承宗、
    林岳昇、陳勇男、盧虹臻使用房間之箱子內，查獲黑色改造
    手槍1支（含彈匣1個，槍枝管制編號0000 000000號）、子
    彈6顆（上述子彈經鑑定試射，其中11顆可擊發認具殺傷力
    ，2顆無法擊發，認不具殺傷力）。另警方於93年6月4日晚
    上21時35分許，由葉慶成主動帶同前往王定華之住處（即臺
    中市南屯區田心北四巷11號）前廣場，於吳嘉錦所騎乘之車
    號EZS－105號輕機車（車主登記為吳嘉錦之妻：黃郁馨）車
    箱內，起獲上述制式克拉克22型手槍1支（含彈匣1個，槍枝
    管制編號0000000000號）、制式HS2000手槍1支（含彈匣1個
    ，槍枝管制編號0000000000號）。迄93年4月6日下午13時30
    分起至15時20分止，臺中縣警察局霧峰分局循線以槍擊案關
    係人身分（並非以證人身分傳訊，且非係檢察官偵訊，並未
    為證人具結程序，不構成偽證罪。見台灣台中地方法院檢察
    署93年度偵字第11360號卷第106至111頁）及93年4月8日晚
    上21時30分起至22時20分止，臺中縣警察局豐原分局循線以
    被害人身分（並非以證人身分傳訊，且非係檢察官偵訊，並
    未為證人具結程序，不構成偽證罪。見台灣台中地方法院檢
    察署93年度偵字第7437號卷第71至75頁）分別約談甲○○之
    時，甲○○基於為達藏匿、掩飾犯人即其兄吳嘉錦（屬五親
    等內之血親）、王定華於93年4月3日晚間，持槍到場之事實
    之接續單一犯意，除向警方表示其有到場之外，並囑咐李宏
    偉稱不要把王定華有到場及有帶槍的事說出，以此方式企圖
    使王定華、李宏偉得以隱蔽其持槍開槍之犯行。甲○○於本
    院94年度重訴字第2663號案件於95年2月11日審理程序時之
    裁判確定前自白犯罪（見本院94年度重訴字第2663號案件95
    年2月11日審判筆錄），因而查獲。
二、案經臺灣臺中地方法院檢察署檢察官自動檢舉偵查起訴。
    理  由
一、按除簡式審判程序、簡易程序及刑事訴訟法第三百七十六條
    第一款、第二款所列之罪之案件外，第一審應行合議審判，
    刑事訴訟法第二百八十四條之一修正條文定有明文。本件被
    告所犯係屬刑事訴訟法第三百七十六條第一款所列之最重本
    刑為三年以下有期徒刑、拘役或專科罰金之罪，依法獨任進
    行審理程序，合先敘明。
二、訊據被告甲○○對於上揭事實坦承不諱，核與證人李宏偉、
    吳嘉錦、王定華、鄭基男、趙志剛、李國良、陳志偉、李泊
    峰等人所證述之情節相符，並有臺灣臺中地方法院檢察署93
    年度偵字第11360號卷宗、93年4月6日下午13時30分起至15
    時20分止臺中縣警察局霧峰分局循線以槍擊案關係人身分約
    談被告甲○○（原名吳嘉浩）之警詢筆錄、93年4月8日晚上
    21時30分起至22時20分止臺中縣警察局豐原分局循線以被害
    人身分約談被告甲○○（原名吳嘉浩）之警詢筆錄、本院94
    年度重訴字第2663號案件等在卷可資佐證。足認被告甲○○
    自白，核與事實相符，堪予採信，事證至臻明確，被告甲○
    ○犯行洵堪認定。
三、核被告甲○○所為，係犯刑法第164條第1項之藏匿犯人罪。
    被告甲○○基於為達藏匿、掩飾犯人即其兄吳嘉錦、王定華
    於93年4月3日晚間，持槍到場之事實之接續單一犯意，分別
    前後2次為前揭警詢筆錄，應為接續犯，屬單純1罪，公訴人
    起訴事實雖未敘及被告起訴事實外之93年4月6日下午13時30
    分起至15時20分止臺中縣警察局霧峰分局循線以槍擊案關係
    人身分約談被告甲○○（原名吳嘉浩）之警詢筆錄之犯行（
    按公訴人僅起訴1次而已），然該部分事實與公訴人起訴之
    犯罪事實既具接續犯關係，屬實質上一罪關係，依審判不可
    分之原則，亦為起訴效力所及，自為本院審理論究範圍，併
    予敘明。被告甲○○於本院94年度重訴字第2663號案件於95
    年2月11日審理程序時之裁判確定前自白犯罪（見本院94年
    度重訴字第2663號案件95年2月11日審判筆錄），因而查獲
    ，有該本院94年度重訴字第2663號案件全卷及刑事判決在卷
    可參，應依刑法第166條規定減輕其刑。又本案被告甲○○
    係為達藏匿、掩飾犯人即其兄吳嘉錦、王定華於93年4月3日
    晚間，持槍到場之事實而犯罪，其兄吳嘉錦與本案被告甲○
    ○係屬五親等內之血親，被告因而觸犯刑法第164條第1項之
    藏匿犯人罪，亦應依刑法第167條規定遞予減輕其刑。爰審
    酌被告甲○○犯罪之動機、目的、手段、品行尚佳，並無不
    良前科，此有台灣台中地方法院檢察署刑案資料查註紀錄表
    一份在卷可按、所生危害及犯罪後坦認罪愆，頗具悔意，犯
    後態度尚佳等一切情狀，從輕量處如主文所示之刑，並諭知
    易科罰金之折算標準，以資懲儆。查被告行為後，刑法第四
    十一條第一項前段有關易科罰金折算之標準，業經總統於九
    十四年二月二日公布修正，自九十五年七月一日施行，由「
    得以一元以上三元以下折算一日，易科罰金」，並適用修正
    前罰金罰鍰提高標準條例第二條（現已刪除）之規定，提高
    為「得以新台幣一千元、二千元或三千元折算一日，易科罰
    金」，且刪除「因身體、教育、職業、家庭之關係或其他正
    當事由，執行顯有困難者」之條件，依修正施行後刑法第二
    條第一項「行為後法律有變更者，適用行為時之法律。但行
    為後之法律有利於行為人者，適用最有利於行為人之法律」
    之規定，比較修正前後刑法第四十一條第一項前段之規定，
    修正後之規定，並未較有利於被告，故本件應適用被告行為
    時即修正前刑法第四十一條第一項前段及修正前罰金罰鍰提
    高標準條例第二條之規定，諭知易科罰金之折算標準，即應
    以銀元三百元折算一日，經折算為新台幣後，應以新台幣九
    百元折算一日，併予敘明。被告所犯前開刑法第164條第1項
    之藏匿犯人罪，犯罪時間在九十六年四月二十四日減刑基準
    日之前，經核並無中華民國九十六年罪犯減刑條例第三條不
    予減刑之規定，而符合該條例第二條第一項第三款之規定，
    應予以減刑，並諭知易科罰金之折算標準。
據上論斷，應依刑事訴訟法第二百九十九條第一項前段、第二百
八十四條之一、刑法第二條第一項前段、第一百六十四條第一項
、第一百六十六條、第一百六十七條、修正前刑法第四十一條第
一項前段、罰金罰鍰提高標準條例第一條前段、修正前罰金罰鍰
提高標準條例第二條，現行法規所定貨幣單位折算新台幣條例第
二條，中華民國九十六年罪犯減刑條例第二條第一項第三款、第
七條、第九條，判決如主文。
中    華    民    國    98    年    2     月    4     日
                        刑事第四庭    法  官  洪俊誠
以上正本證明與原本無異。
如不服本判決，應於判決收受送達後10日內向本院提出上訴狀，
上訴於臺灣高等法院臺中分院（並應敘述具體上訴理由及檢附繕
本）。上訴書狀如未敘述上訴理由，應於上訴期間屆滿後20日內
補提上訴理由書於本院（均須按他造當事人之人數附具繕本）「
切勿逕送上級法院」。
                                      書記官  蕭榮峰
中    華    民    國    98    年    2     月    4     日
附錄論罪科刑實體法條文：
刑法第164條第1項（藏匿人犯或使之隱避）：
藏匿犯人或依法逮捕拘禁之脫逃人或使之隱避者，處2年以下有
期徒刑、拘役或5百元以下罰金。
（罰金部份業經提高10倍為五千元）
刑法第166條（犯湮滅證據罪自白之減免）：
犯前條之罪，於他人刑事被告案件裁判確定前自白者，減輕或免
除其刑。
刑法第167條（親屬間犯本章罪之減免）：
配偶、五親等內之血親或三親等內之姻親圖利犯人或依法逮捕
拘禁之脫逃人，而犯第一百六十四條或第一百六十五條之罪者，
減輕或免除其刑。


司法院資訊處製作；財團法人民間司法改革基金會備份。
